臺灣高等法院刑事判決　　　　　　　 100年度上訴字第2205號
上　訴　人
即　被　告　楊道軒
選任辯護人　鄭凱鴻律師
上列上訴人因違反槍砲彈藥刀械管制條例案件，不服臺灣臺北地
方法院100年度訴字第202號，中華民國100年6月17日第一審判決
（起訴案號：臺灣臺北地方法院檢察署99年度偵字第27824 號）
，提起上訴，本院判決如下：
    主  文
上訴駁回。
    事  實
一、楊道軒前因違反護照條例案件，經本院以民國98年度重上更
    (二)字第168號判處有期徒刑1年，減為有期徒刑6 月確定，甫
    於99年2 月26日易科罰金執行完畢。緣楊道軒與楊德生係朋
    友關係，99年10月間某日，楊德生將仿BERETTA 廠84型半自
    動手槍製造具殺傷力之改造手槍1枝（槍枝管制編號0000000
    000號）置於手提紙袋內，攜至臺北市○○區○○街20號7樓
    之17楊道軒住處，未久即自行離去，而將上開改造手槍遺留
    於楊道軒住處。楊道軒於楊德生離去後，發現紙袋內之物品
    係改造手槍，明知未經許可，不得持有，竟更換以白色塑膠
    袋包裹，自斯時起持有該槍枝，並放置於上開農安街住處之
    樓梯間夾層收納櫃內。嗣99年12月8日凌晨1時30分許，在上
    開住處，為警查獲，並扣得前開改造手槍1把。
二、案經行政院海岸巡防署海岸巡防總局北部地區巡防局、臺北
    市政府警察局中山分局報請臺灣臺北地方法院檢察署檢察官
    偵查起訴。
    理  由
壹、程序方面
    按被告以外之人於審判外之言詞或書面陳述，除法律有規定
    者外，不得作為證據，刑事訴訟法第159條第1項固定有明文
    ；惟被告以外之人於審判外之陳述，雖不符同法第159條之1
    至第159之4之規定，而經當事人於審判程序同意作為證據，
    法院審酌該言詞陳述或書面陳述作成時之情況，認為適當者
    ，亦得為證據。又當事人、代理人或辯護人於法院調查證據
    時，知有第159條第1項不得為證據之情形，而未於言詞辯論
    終結前聲明異議者，視為有前項之同意，同法第159條之5第
    1、2項亦定有明文。被告及辯護人對卷內被告以外之人之供
    述證據均不爭執（本院卷第32頁反面參照），本院於審理時
    提示上開審判外陳述之內容並告以要旨，且經公訴人、被告
    及辯護人到庭表示意見，亦未於言詞辯論終結前對該等記載
    審判外陳述筆錄之證據資格有何異議，依據首開規定，應視
    為被告已有將上開審判外陳述作為證據之同意，本院審酌上
    開被告以外之人審判外陳述作成時之情況，並無不能自由陳
    述之情形，亦未見有何違法取證或其他瑕疵，且與待證事實
    具有關聯性，認為以之作為證據應屬適當，自均有證據能力
    。至於本院下列所引用卷內之文書證據及證物，並無證據證
    明係公務員違背法定程序所取得，且檢察官、被告及辯護人
    於本院均未主張排除下列文書證據、證物之證據能力，且迄
    本院言詞辯論終結前均未表示異議，本院審酌前揭文書證據
    、證物並非公務員違背法定程序所取得，亦無顯有不可信之
    情況，依刑事訴訟法第158條之4反面解釋及第159條之4之規
    定，認均有證據能力。
貳、實體方面
一、訊據被告楊道軒坦承於99年12月8日凌晨1時30分許，在臺北
    市○○街20號7樓之17住處，為警查獲扣案之改造手槍1把之
    事實，惟矢口否認有何非法持有具殺傷力改造手槍犯行，辯
    稱：該把改造手槍非其所有，是朋友綽號「阿生」的楊德生
    放置在被告住處，當時在打掃時發現該紙袋，不確定是何人
    所放，未打開，就直接放到收納櫃，不知裡面是槍枝，被告
    亦未有為防槍枝被發現而另行包裹之舉。被告將防滑墊置放
    於樓梯夾層上方，與藏匿槍枝毫無關聯，因該夾層實為收納
    櫃，證人即查獲員警吳柏諺於原審法院亦到庭證稱：警方以
    工具將夾層強行撬開，係因一開始未發現收納櫃之正常開啟
    位置，可見被告不知手提袋內為違禁品，否則豈有可能置放
    於一般儲物空間？另證人楊德生於原審法院作證時證稱：「
    當天喝很多酒」、「我到那邊（被告家中）時，已經酒醉了
    」、「什麼布現在想不起來，什麼顏色也記不得」、「『應
    該是』黑色的，不過我現在不太確定，事隔很久了」等語。
    因此原審法院以證人不確定之證詞而認定上訴人有更換包裹
    之舉，應有不當。再者，被告曾於91、92年間，在臺北市士
    林區某玩具店購買玩具手槍，距99年12月8 日警方至被告家
    中搜索已有7、8年之久，被告對於該玩具手槍之大小、外型
    、顏色等，因時間久遠，致記憶模糊或有誤，因此被告於警
    、偵訊時表示扣案之手槍係玩具手槍，尚與常理相符。警方
    於凌晨因毒品案件突至被告家中搜索，被告因一時緊張，無
    法分辨警方查獲的槍枝是否為具殺傷力之改造手槍，而憑直
    覺認定係多年前購買之玩具手槍，與常理並無不符，原審判
    決未綜合判斷前述事實即認定被告無誤認槍枝之可能，亦有
    不當云云。惟查：
  (一)被告於99年12月8日凌晨1 時30分許，在臺北市○○街20號7
    樓之17住處，為警查獲扣案之改造手槍1 把等情，為被告所
    不爭執，並有現場及槍枝照片在卷暨槍枝（槍枝管制編號00
    00000000號）扣案可證。且扣案槍枝經送內政部警政署刑事
    警察局分別以檢視法、性能檢驗法鑑定結果：送鑑手槍1 枝
    （槍枝管制編號0000000000號），認係改造手槍，由仿BERE
    TTA 廠84型半自動手槍製造之槍枝，換裝土造金屬槍管而成
    ，擊發功能正常，可供擊發適用子彈使用，認具殺傷力等情
    ，有該局100年1 月18日刑鑑字第0990175351號鑑驗書1份附
    卷足憑（偵卷第89頁參照），可見扣案之改造手槍確具殺傷
    力。
  (二)證人楊德生於原審法院審理時證稱：98年的時候常去德惠街
    酒店喝酒，被告在那裏擔任幹部，所以認識被告，私底下與
    被告沒有甚麼交情，但因為都是姓楊，比較會聊天，而且我
    帶朋友去酒店喝酒的時候，被告會算我們比較便宜。最後一
    次到被告住處找被告，是99年10月份，當天我酒喝很多，酒
    店在被告住家附近，想說有一段時間去酒店喝酒沒有看到被
    告，打電話給被告，被告問我是否要到他家中聊天，後來我
    就上去，去到那邊，被告就泡茶請我喝，我去的時間大概是
    凌晨，被告家開門進去就是陽台，當天是在陽台聊天，我有
    帶一個紙的提袋，裡面是一把改造手槍，是我同案的人拿給
    我的，因為我是在外面替人家處理債務糾紛，無形中都會得
    罪人，會帶槍防身，我把它放在角落地板上。我喝醉了，當
    時離開時，忘記帶走手槍，隔天清醒後才想要去問槍枝掉在
    哪裡，有想要去被告家中問，但後來我因另案被羈押。被告
    不可能知道我帶著槍去，被告跟我沒有那個交情，手槍我有
    以黑布包裹，而且包裹的很好，從外表看起來，不會想說那
    是一把槍枝。後來我被羈押直到99年12月6 日才交保，手機
    也被扣案。後來去被告家中找他，管理員說他不在等語（原
    審卷第66頁背面至第71頁參照），核與被告於原審法院、本
    院準備程序及審理時供稱改造手槍應該是楊德生之事實相符
    。被告雖於警詢及偵查時供稱扣案之改造手槍係於91年間在
    士林購買的（偵卷第14頁、第85頁反面參照），惟此與被告
    嗣後於原審法院及本院審理時之陳述並不一致，亦與證人楊
    德生前揭證述並不相符，顯見扣案之改造手槍係99年10月間
    某日，證人楊德生未及帶走而遺留於被告住處之改造手槍。
    且依證人楊德生證稱係因喝醉離去時忘記取走內有槍枝之袋
    子，足見證人楊德生並未囑託被告代為寄藏保管扣案之改造
    手槍。
  (三)原審法院勘驗本件被告遭查緝過程之光碟，其結果顯示查緝
    人員於被告一樓、二樓之樓梯間，地板夾層翻開，在卡其色
    手提紙袋內，查獲改造手槍1 把，員警並以數位相機拍照放
    置在地上之改造手槍及彈匣，其槍枝之槍管為銀色，其旁有
    一彈匣，一包紅色鐵珠。員警就改造手槍（槍管為銀色）置
    放於桌上，並向被告詢問來源，被告則一再表示是玩具槍、
    是道具槍，買很久了。後來員警另外再搜出一個扁型長方紙
    盒，從中拿出一枝形態較小，顏色均呈黑色的手槍（包含槍
    管），內尚有4 個型似小鋼瓶的銀色物品及一小包以塑膠袋
    包裝的黑色小物後，被告則表示兩把槍枝（即改造手槍及黑
    色手槍）均為使用鋼瓶之玩具槍，並示範黑色手槍換鋼瓶之
    方式。嗣員警就改造手槍部分製作扣押物品目錄表，楊道軒
    則仍堅稱扣案之改造手槍為玩具槍，此有勘驗筆錄在卷可參
    （原審卷第79至83頁參照），並有檔案擷取畫面列印照片附
    卷可憑（原審卷第87至89頁參照）。
  (四)依證人即查獲本案之海巡署北部地區巡防局臺北機動查緝隊
    查緝員吳柏諺於原審法院審理時證稱：扣案之改造手槍是我
    搜索查獲的，我是往夾層上去要執行搜索，發覺樓梯轉角中
    間鋪著一塊防滑墊，覺得很奇怪就把防滑墊翻開來看，剛好
    把割過的地方給擋住，樓梯有類似密窩的設計，就是用釘子
    把割起來的木板釘回去，我就用扁平的工具把它掀開，發現
    是被割過的四方形夾層，夾層裡面藏有違禁品，違禁品就是
    用白色的塑膠袋包著，打開白色塑膠袋後發現是一把類似改
    造的手槍，原本是包起來的，打開才知道是槍枝，拿到客廳
    詢問被告這把是否是改造手槍，被告說是他在士林的玩具店
    買的，是玩具槍，不是改造手槍，這把改造手槍經過鑑驗確
    定是具有殺傷力的改造手槍。後來我們發現那個夾層在電視
    後面可以直接打開，不過我們當時沒有發現這個地方。在搜
    索的現場還有發現另外一把玩具手槍，是黑色短槍型式，彈
    匣是裝填CO2 鋼瓶，還有類似BB彈的鉛彈，我記得有一整罐
    的子彈，我們沒有扣案。當時我們將這二把槍枝一起問被告
    是誰所有，被告說這二把都是買的玩具槍。被告沒有說過兩
    把手槍不全然是他的這種說法，我記得是先問改造手槍是否
    是被告的，被告說在士林買的，我們再問另一把玩具手槍時
    ，被告還是說都是之前士林買的，一直強調這二把槍枝都是
    玩具手槍。被告並沒有懷疑為什麼會有二把槍，被告說改造
    手槍那支手槍也是打鉛彈，但是那個彈匣不可能裝填鉛彈等
    語（原審卷第62頁背面至第65頁背面參照）。
  (五)依原審法院前揭勘驗查緝光碟之結果、檔案擷取畫面列印照
    片及證人吳柏諺之證詞可知：查緝過程中，員警先於被告家
    中樓梯間之夾層內搜索扣得一把改造手槍，被告即表示係玩
    具槍，於搜索中另外發現一把未扣案之玩具手槍，被告亦表
    示改造手槍及玩具手槍均係於士林購買之玩具槍、均以鋼瓶
    填充。若被告於搜索當時並不知有扣案之改造手槍存在，於
    員警自被告住處搜出該手槍時，本應及時表示不知扣案改造
    手槍之存在及扣案改造手槍非其所有，對於扣案改造手槍之
    存在亦應有所懷疑，惟被告卻僅一再表示扣案改造手槍為其
    購買之玩具槍，顯與常情有違。又扣案改造手槍之槍管係銀
    色槍管，與未扣案之玩具手槍之黑色槍管設計有所不同，兩
    把手槍之大小亦有所差異，搜索過程中員警亦有分別將兩支
    手槍置於桌上交被告辨識，被告應無誤認之可能，顯見被告
    對住處內除有一把其購買之未扣案玩具手槍外，另有本案扣
    案之改造手槍，知之甚明。即令依被告說法，其曾於91、92
    年間，在臺北市士林區某玩具店購買玩具手槍，惟其係購買
    1把，並非2把，因此被告以其購買玩具手槍之時間距99年12
    月8日警方至被告家中搜索之時間已有7、8 年之久，被告對
    於該玩具手槍之大小、外型、顏色等，因時間久遠，致記憶
    模糊或有誤，且警方於凌晨因毒品案件突至被告家中搜索，
    被告因一時緊張，無法分辨警方查獲的槍枝是否為具殺傷力
    之改造手槍，而憑直覺認定係多年前購買之玩具手槍，與常
    理並無不符云云，顯係卸責之詞，不足採信。另查獲扣案改
    造手槍之地點，係於被告住處樓梯間之夾層內，一般人對於
    樓梯上鋪有防滑墊均不至於有所懷疑，而將防滑墊置放於樓
    梯間夾層上方，更不易使樓梯間夾層被發現，被告將改造手
    槍放置於夾層內，並以白色塑膠袋包裹，更可知被告應知該
    槍枝係違禁品，方須包裹並藏匿於樓梯間夾層，以防遭他人
    發現。被告雖辯稱：該處係一般儲物空間，係因警方一開始
    未發現收納櫃之正常開啟位置，方會以工具將夾層強行撬開
    云云。查該處雖係一般儲物空間，有正常之開啟位置。但以
    一般第三人（即住於該處以外之人）而言，在該處設夾層收
    納櫃，如非仔細觀察，並不易發現，何況其開啟位置係設在
    電視後面，亦非明顯位置，因此證人即查獲員警吳柏諺方會
    一開始並未發現該夾層，而強行撬開。可見該處尚具有隱秘
    性，非如被告所辯稱僅係一般儲物空間。因此被告辯稱不知
    手提袋內為違禁品，否則豈會放置該處云云，並不可採。
  (六)被告另辯稱沒有打開該袋子，不知為何物，亦未有為防槍枝
    被發現而另行包裹之舉云云。然證人吳柏諺證稱自樓梯間取
    出扣案槍枝時，該槍枝係以【白色塑膠袋】包著（按可參原
    審卷第87頁最上面1 張擷取照片），此與證人楊德生證稱係
    以【黑色的布】包裹槍枝放在手提紙袋內，有所不同，足認
    被告有更換槍枝包裝之事實。況被告與楊德生並非熟識，證
    人楊德生深夜來訪後遺留於住處一只手提袋，被告竟能毫無
    懷疑而予以放置於住處夾層內而完全不加察看，亦與常情不
    符。依證人楊德生之證述，扣案改造手槍既僅係以黑布及紙
    提袋包裝，開啟並無任何困難，被告於發現楊德生遺留之該
    包「可疑」物品後，焉會不先開啟檢視，確定其內究為何物
    （是否為危險物品？有無安全疑慮？），即逕行置於住處之
    夾層內？被告雖又辯稱證人楊德生於原審法院作證時證稱：
    「當天喝很多酒」、「我到那邊（被告家中）時，已經酒醉
    了」、「什麼布現在想不起來，什麼顏色也記不得」、「『
    應該是』黑色的，不過我現在不太確定，事隔很久了」等語
    ，不得以證人不確定之證詞而認定上訴人有更換包裹之舉云
    云。惟證人楊德生於原審法院作證時，檢察官僅問證人「你
    說當時是放在紙袋裡面」？證人楊德生即回答：「我還有以
    布包起來，就是文具行可以購買到擦拭桌椅的布，如果不包
    裹起來的話，就知道手提袋裡面是什麼東西，是什麼布我現
    在想不起來，什麼顏色我也不記得，應該是黑色的，不過我
    現在不太確定，事隔很久了。」接著檢察宮追問：「你說這
    把槍是以黑色的布包裹著放在紙袋裡面？」證人楊德生答「
    是的」（原審卷第68頁反面、第69頁參照）。換言之，證人
    就其記憶所及先是回答包裹槍枝的布應該是黑色，繼又回答
    時隔已久，現在不太確定，但經檢察官向其確認該布的顏色
    ，其已明確回答是黑色，並無回答不明確之情形。乃辯護人
    又辯稱：更換包裝並無任何意義云云（本院卷第49頁反面參
    照）。惟被告何以要將原黑布更換為白色塑膠袋，係被告之
    作為。至於被告更換包裝後，是否於白色塑膠袋內墊上一層
    布料（原審卷第87頁最上面1 張擷取照片參照），亦與證人
    楊德生供述當時槍枝之包裹情形無涉。該包物品既處於被告
    實力支配下，被告辯稱不知有改造手槍存在，顯與常情不符
    ，應係卸責之詞，不足採信。
  (七)綜上所述，因證人楊德生未及帶走而遺留於被告住處之改造
    手槍，楊德生並未囑託被告代為寄藏，被告事後發現上開改
    造手槍，明知上開槍枝具有殺傷力，仍將之置於住處樓梯間
    之夾層收納櫃，顯係基於持有上開槍枝之犯意為之。本件事
    證明確，被告犯行應堪認定。
二、核被告所為，係犯槍砲彈藥刀械管制條例第8條第4項未經許
    可持有可發射子彈具有殺傷力之改造手槍罪。被告前有如犯
    罪事實欄所載之論罪科刑及執行完畢紀錄，有本院被告前案
    紀錄表在卷可按，其於有期徒刑執行完畢後，5 年以內故意
    再犯本件有期徒刑以上之罪，為累犯，應依刑法第47條第 1
    項規定，加重其刑。
三、原審以被告楊道軒罪證明確，適用槍砲彈藥刀械管制條例第
    8條第4項，刑法第11條前段、第42條第3項、第38條第1項第
    1 款等規定，並審酌被告未經許可持有改造手槍，破壞社會
    秩序，行為確有不當，復衡酌其持有槍枝之數量、方式、手
    段、犯罪所生危害及犯後態度等一切情狀，量處被告有期徒
    刑年拾月，併科罰金新臺幣陸萬元，並諭知罰金易服勞役
    之折算標準，另說明扣案仿BERETTA 廠84型半自動手槍製造
    之改造手槍1枝（槍枝管制編號：0000000000號，含彈匣1個
    ），具有殺傷力，為違禁物，依刑法第38條第1項第1款規定
    宣告沒收。核其認事用法均無不合，量刑亦屬妥適。被告楊
    道軒上訴意旨仍執前詞否認犯行，指摘原判決不當，其上訴
    為無理由，應予駁回。
四、不另為無罪之諭知部分
  (一)公訴意旨另以：被告明知未經許可，不得持有具殺傷力之各
    式槍砲，竟於91、92年間某時，在臺北市○○區○○路上某
    玩具店，購買具殺傷力之改造手槍1 把，至99年10月間某日
    前持有之，放在臺北市○○街20號7 樓之17住處。因認被告
    此部分行為亦涉犯槍砲彈藥刀械管制條例第8條第4項未經許
    可持有具殺傷力之改造手槍罪嫌。
  (二)按犯罪事實應依證據認定之，無證據不得認定其犯罪事實；
    又不能證明被告犯罪者，應諭知無罪之判決，刑事訴訟法第
    154條第2項、第301條第1項分別定有明文。又事實之認定，
    應憑證據，如未能發現相當證據，或證據不足以證明，自不
    能以推測或擬制之方法，以為裁判基礎；且認定不利於被告
    之事實，須依積極證據，苟積極證據不足為不利被告事實之
    認定時，即應為有利被告之認定，更不必有何有利之證據（
    最高法院40年台上字第86號、30年上字第816 號判例參照）
    。
  (三)被告雖於警詢及偵查中供稱：扣案之改造手槍係於91、92年
    間某時，在臺北市○○區○○路上某玩具店內，購買具殺傷
    力之改造手槍1 把後持有等語。惟依前所述，扣案之改造手
    槍係證人楊德生於99年10月間未及帶走而遺留於被告住處。
    被告事後發現上開改造手槍，明知該槍枝具殺傷力，仍將之
    置於住處樓梯間之夾層收納櫃內，並非被告於91、92年間自
    士林某玩具店購買所得，故被告持有槍枝之開始時間應為99
    年10月間某日起，而非自91、92年間即已開始，公訴意旨認
    被告係自91、92年間開始持有，尚有未合。然公訴人所指此
    部分未經許可持有具殺傷力之改造手槍犯行倘成立犯罪，與
    本院前揭論罪科刑之未經許可持有具有殺傷力改造手槍部分
    ，因屬持有行為繼續之實質上一罪關係，故不另為無罪之諭
    知，併此敘明。
據上論斷，應依刑事訴訟法第368條，判決如主文。
本案經檢察官侯名皇到庭執行職務。
中    華    民    國   100    年    12    月    13    日
                  刑事第九庭審判長法  官  陳貽男
                                  法  官  許必奇
                                  法  官  劉興浪
以上正本證明與原本無異。
如不服本判決，應於收受送達後10日內向本院提出上訴書狀，其
未敘述上訴之理由者並得於提起上訴後10日內向本院補提理由書
（均須按他造當事人之人數附繕本）「切勿逕送上級法院」。
                                  書記官  王詩涵
中    華    民    國   100    年    12    月    13    日
附錄：本案論罪科刑法條全文
槍砲彈藥刀械管制條例第8條：
未經許可，製造、販賣或運輸鋼筆槍、瓦斯槍、麻醉槍、獵槍、
空氣槍或第4條第1項第1 款所定其他可發射金屬或子彈具有殺傷
力之各式槍砲者，處無期徒刑或5年以上有期徒刑，併科新臺幣1
千萬元以下罰金。
未經許可，轉讓、出租或出借前項所列槍枝者，處5 年以上有期
徒刑，併科新臺幣1千萬元以下罰金。
意圖供自己或他人犯罪之用，而犯前二項之罪者，處無期徒刑或
7年以上有期徒刑，併科新臺幣1千萬元以下罰金。
未經許可，持有、寄藏或意圖販賣而陳列第1項所列槍枝者，處3
年以上10年以下有期徒刑，併科新臺幣7百萬元以下罰金。
第1項至第3項之未遂犯罰之。
犯第1項、第2項或第4 項有關空氣槍之罪，其情節輕微者，得減
輕其刑。